【裁判字號】    97,上重訴,327
【裁判日期】    980421
【裁判案由】    殺人等
【裁判全文】
臺灣高等法院臺南分院刑事判決       97年度上重訴字第327號
上  訴  人
即  被  告  甲○○○○○  ○○.
                    泰國籍人
選任辯護人  扶助律師  宋金比  律師
上列上訴人因殺人等案件，不服臺灣台南地方法院96年度重訴字
第24號中華民國97年2月29日第一審判決（起訴案號：臺灣台南
地方法院檢察署96年度偵字第3289號、第3290號），提起上訴，
本院判決如下：
    主  文
上訴駁回。
    事  實
一、甲○○○○○ ○○○○○○（傑倫）係受僱臺南縣永康市○○○街107巷
    18 弄3號「金朱電鍍股份有限公司」（下稱「金朱公司」）
    之泰國籍勞工。JAROON（傑倫）因與「金華山電鍍股份有限
    公司」（下稱「金華山公司」）所僱用之泰國籍勞工JAIWAN
    SAWARUT（庚○）同鄉並有親戚關係，在台時相往來，因而
    知悉「金華山公司」大門鐵捲門之遙控器藏放地點。JAROON
    自民國（下同）95年11月後（原判決誤載為96年7月，應予
    更正），因經濟狀況不佳，入不敷出，又急需匯款回泰國養
    家，乃透過在台泰國籍友人丑○○○○○○○ ○○○○○（沙威）向臺灣
    店家借款，本利積欠達新台幣（下同）12,000元，屢催未還
    。沙威因擔任JAROON借款之保證人，乃先行代墊還款，並持
    續催討。詎JAROON（傑倫）竟而生不法所有意圖，於96年2
    月10日夜間10時許，至臺南縣永康市○○○街76號「金華山
    公司」，尋得遙控器後，開啟金華山公司鐵捲門，侵入夜間
    有入居住之金華山公司（侵入住宅罪部分未據告訴），在二
    樓電梯旁附近，以徒手搬運方式，分批搬運金華山公司所有
    之電鍍原料鎳4箱（每箱價值6萬元，合計24萬元）至1樓鐵
    捲門附近，準備運出銷贓，尚未得手。當日（10日）晚間10
    時30分至10時40分之間，適金華山公司泰國籍勞工LIONRA M
    FON（阿奉）自外返回公司，JAROON（傑倫）為免犯行暴露
    ，於阿奉未發現前，竟隨即另行起意，基於殺人之犯意，隨
    手抄持金華山公司所有，長約1公尺之鐵管1支躲藏於門後，
    待阿奉手牽腳踏車步入金華山公司後，持鐵管自後方重擊阿
    奉後腦枕部，阿奉猝不及防，雖曾試圖以左手抵抗，惟仍因
    傷重俯臥倒地。詎JAROON（傑倫）仍不停手，再持鐵管重擊
    阿奉左頂枕部、左肩胛、左中背部、右耳後、左眉等部分，
    致阿奉因顱底粉碎性骨折及腦挫傷而當場死亡。JAROON（傑
    倫）攻擊阿奉當時，金華山公司越南籍員工NGUY EN VAN
    QUANG（己○○）在3樓房間內聽聞樓下聲響，下樓查看，
    JAROON（傑倫）始匆忙離去，而竊盜未遂。
二、案經臺南縣警察局永康分局報請臺灣臺南地方法院檢察署檢
    察官偵查起訴。
    理  由
壹、程序方面：
一、按鑑定人由審判長、受命法官或檢察官就下列之人選認一人
    或數人充之：一、就鑑定事項有特別之知識經驗者。二、經
    政府機關委任有鑑定職務者，刑事訴訟法第189條定有明文
    。查本件鑑定人陳文哲（現任台南縣警察局鑑識課課長），
    由原審法院於96年11月29日傳喚，並於96年12月14日於審判
    程序出庭，經具結後而為鑑定，有原審刑事案件審理單、96
    年12月14日審判筆錄及結文在卷可稽（原審卷第219頁、第
    238頁以下及第302頁）。鑑定人陳文哲於78年中央警官學校
    刑事系畢業後，又於83年自中央警官學校警政研究所碩士班
    畢業，曾在內政部刑事警察局服務，支援各縣市警察局重大
    刑事案件之勘查採證，擔任過鑑識課技佐、鑑識科科員、組
    長，現任台南縣警察局鑑識課課長，曾參與多次命案鑑識工
    作，已經其於原審陳述明確（原審卷第258頁及第259頁），
    並有台南縣警察局97年12月15日南縣警鑑字第0970049336號
    函附其學經歷在卷可稽（本院卷），符合上開規定，其鑑定
    意見自有證據能力。
二、次按，訊問依特別之事得之以往事實之人者，適用關於證人
    之規定，刑事訴訟法第210條定有明文。查鑑定證人寅○○
    （現任台南縣警察局鑑識課巡官），經原審於96年11月5日
    傳喚，並已於同年月23日到庭具結作證，有審理單、91年11
    月23日審判筆錄及結文附卷可稽（原審卷第107頁、第129頁
    及第206頁），而鑑定證人寅○○曾參與本件現場採證，且
    其係於91年自中央警察大學鑑識系畢業，歷任刑警大隊鑑識
    組巡官及現任鑑識課巡官，亦曾參與多次命案鑑識工作，已
    經其於原審陳述明確，並有台南縣警察局97年12月15日南縣
    警鑑字第0970049336號函附其學經歷在卷可稽（本院卷），
    其既參與本件之現場採證，又具有鑑識之特別知識，符合上
    開規定，其證言自有證據能力。
三、又現行刑事訴訟法關於「鑑定」之規定，除選任自然人充當
    鑑定人外，另設有囑託機關鑑定制度。依同法第198條、第
    208條之規定，不論鑑定人或鑑定機關、團體，固均應由法
    院、審判長、受命法官或檢察官視具體個案之需要而為選任
    、囑託，並依第206條之規定，提出言詞或書面報告，始符
    合同法第159條第1項所定得作為證據之「法律有規定」之情
    形。否則所為之鑑定，仍屬傳聞證據。然於司法警察機關調
    查中之案件，為因應實務上，或因量大、或有急迫之現實需
    求，併例行性當然有鑑定之必要者，例如毒品之種類與成分
    、尿液之毒品反應，或者槍、彈有無殺傷力等鑑定，基於檢
    察一體原則，得由該管檢察長對於轄區內之案件，以事前概
    括選任鑑定人或囑託鑑定機關、團體之方式，俾便轄區內之
    司法警察官、司法警察對於調查中之此類案件，得即時送請
    先前已選任之鑑定人或囑託之鑑定機關、團體實施鑑定，以
    求時效（法務部九十二年九月一日法檢字第０九二００三五
    ０八三號函參照，刊載於法務部公報第三一二期）。此種由
    檢察機關概括選任鑑定人或概括囑託鑑定機關、團體，再轉
    知司法警察官、司法警察於調查犯罪時參考辦理之作為，法
    無明文禁止，係為因應現行刑事訴訟法增訂傳聞法則及其例
    外規定之實務運作而為。則經由司法警察官、司法警察依檢
    察官所概括選任之鑑定人或囑託鑑定機關、團體所為之鑑定
    結果，與檢察官選任或囑託為鑑定者，性質上並無差異，同
    具有證據能力（最高法院97年度台上字第6834號判決意旨參
    照）。查台南縣警察局96年2月13日南縣警鑑字第096220020
    5號關於本案唾液及血跡鑑定書（96年偵字第3290號偵查卷
    一第18-1 9頁），雖係台南縣警察局送請鑑定，惟既屬唾液
    及血液之一般常規鑑定，依上開規定，自仍屬檢察官囑託機
    關鑑定。又台南縣警察局亦以97年11月6日南縣警鑑字第097
    0043007號函（本院卷），說明其鑑定過程及方法，已符合
    鑑定之形式要件，自有證據能力。
四、內政部警政署刑事警察局97年1月2日刑鑑字第0960183075號
    關於本案血跡鑑定函（原審卷第361頁），係原審法院於96
    年11月5日囑託該局鑑定，有審理單附卷可稽（原審卷第96
    頁），而該局亦已97年11月13日刑鑑字第0970167648號函（
    本院卷），說明其鑑定之過程及方法，已符合鑑定之形式要
    件，亦具證據能力。
五、查台南縣警察局阿奉命案現場勘查採證報告，關於其中玖之
    四「研判嫌疑人阿倫應參與行兇或在場目擊」（96年偵字第
    3290號偵查卷一第41頁），係被告以外之人於審判外之陳述
    ，依刑事訴訟訴法第159條第1項規定，無證據能力。
六、又台南縣警察局永康分局調查外勞阿倫涉殺人案件查證報告
    （96年偵字第3290號偵查卷二第13頁），係被告以外之人於
    審判外之陳述，依刑事訴訟訴法第159條第1項規定，亦無證
    據能力。
七、末按，被告以外之人於審判外之陳述，雖不符前四條之規定
    ，而經當事人於審判程序同意作為證據，法院審酌該言詞陳
    述或書面陳述作成時之情況，認為適當者，亦得為證據。當
    事人、代理人或辯護人於法院調查證據時，知有第一百五十
    九條第一項不得為證據之情形，而未於言詞辯論終結前聲明
    異議者，視為有前項之同意。刑事訴訟法第159條之5定有明
    文。本件所引以下其他被告以外之人於審判外所為陳述，檢
    察官、辯護人、被告均知有不得作為證據之情形，並無不同
    意作為證據，且未於本院審理言詞辯論終結前聲明異議，視
    為已同意作為證據。又本院審酌上開陳述作成時之情況，係
    在自由意志下所為陳述，並親閱筆錄無訛後始簽名作成，認
    該證言作為證據為適當，依上開說明，自有證據能力，而得
    為本案證據，合先敘明。
貳、實體方面：
一、訊據被告矢口否認犯行，辯稱：「伊不知金華山公司大門遙
    控器放在那裡，也未使用過。兇器鐵棍上並無被告指紋。伊
    剛到臺灣時有一陣子曾有賭博行為，後來就未曾再涉賭。伊
    於案發當天並未進入金華山公司竊盜，更未殺害LIONRAM FO
    N（阿奉）」等情。辯護人亦為被告辯護稱：
（一）被告並未因行竊而當場被發覺，只須躲藏即可，無需為逃
      避竊盜之小罪而犯下殺人之重罪。
（二）電鍍原料鎳一箱重達50公斤，被告何能以腳踏車一次搬運
      4箱。何況被告一介外勞，人生地不熟，並無銷贓管道。
（三）被告所穿著之米黃色褲子，經刑事警察局鑑定，其中3點
      研判可能是噴濺式的血跡，其他13點無法研判是否噴濺式
      的血跡，不能以此認定為行凶的證據。
（四）依據法醫師報告，死者所受傷害均為外傷，這些外傷都不
      會大量出血。死者的死因是顱內出血，血是往裡面流，死
      後再慢慢流到地上，從死者的傷勢看，噴濺式血跡的機會
      不高。
（五）被告固然沒有正常匯錢回家，財務狀況不好，但也不能因
      此即證明被告因經濟狀況不好才會偷竊，不能證明有何因
      果關係。
（六）消防局的報案紀錄是10點22分，救護車出動是10點50 分
      ，金朱的錄影帶是10點44分，救護車應該在10點55分之後
      到達，在時間上有誤差，在10點22分之前，外勞已經混亂
      一段時間，對照被告的通聯紀錄10點01分之後，都在同一
      個基地台位置，不能用通聯紀錄認為命案發生時間被告在
      場，命案發生時間應是在10點之前，案發時間無法確認，
      討論被告10點以後的行蹤沒有意義。
（七）依臺南縣警察局永康分局製作的路線圖，姑婆廟到金朱公
      司約200公尺，金朱公司到金華山公司約100公尺，因此30
      0公尺應該是基地台重複覆蓋的範圍。
（八）被告如果犯罪，從通聯紀錄10點01分開始到發現死者期間
      ，被告有機會可以逃跑，但並未逃跑。警察訊問後被告才
      逃，不能因此認為被告畏罪。
二、經查：
（一）被害人LIONRAM FON（阿奉）係遭人持扣案鐵棍自後重擊
      ，致顱底粉碎骨折及腦挫傷死亡，理由如下：
    1.依灣臺南地方法院檢察署法醫解剖鑑定報告書之記載（相
      驗卷第114頁以下），被害人LIONRAM FON（阿奉）之頭面
      部、左背部及左前臂受有下列傷害：
   （1）右前額部挫傷（3×1.5公分）。
   （2）左前額部挫傷（2.5×1.5公分）。
   （3）左眉外上方斜向挫裂傷（2.5×0.3公分）。
   （4）左頂枕部頭皮「兩處斜向」挫裂傷，（各7×1公分及
        5.5 ×0.7公分）。
   （5）右耳後「縱向」挫裂傷（4×0.6公分）。
   （6）枕部「橫向」挫裂傷（8×0.7公分）。
   （7）左肩胛部挫傷（3.5×1.8公分）。
   （8）「左中背部」挫傷（1.5×0.6公分）。
   （9）「左前臂」挫傷（1.5×0.8公分）及瘀傷（1.3×0.8公
        分）。
（二）被害人LIONRAM FON（阿奉）死因為「顱底粉碎骨折及腦
      挫傷死亡」等情，業經檢察官督同法醫師相驗解剖，製有
      勘驗筆錄、相驗屍體證明書、法醫解剖鑑定報告書及所附
      照片（相驗卷第46頁、第114四頁以下）。且鑑定人（即
      法）醫師石台平於原審亦陳稱：「死者在左肩胛、左中背
      部、左前臂、左頂枕部、右耳後、枕部及左眉所受傷害均
      屬遭『外力打擊』所受傷害。左前臂的挫傷跟瘀傷是『抵
      抗傷』，死者用手去擋兇器被打所致。至於前額上的傷為
      『跌撞傷』。因為死者的傷害偏重於『頭的後下方』，我
      認為兇器是直接從後面揮擊，造成顱底很廣泛的骨折。警
      方在現場查扣的鐵棍是可以造成這樣的『廣泛性骨折』的
      。因為死者頭部幾個致命傷，都是呈『長條狀』的裂痕。
      表示兇器攻擊的那個面比較小，力道比較集中。如果是一
      個木板型的兇器，就比較不會呈這樣的一個直條線。『圓
      管型的鐵管』是可能造成這樣子的傷（原審卷第232頁以
      下參照）。扣案鐵管檢出死者LIONRAM FON（阿奉）血液
      DNA ，亦有臺南縣警察局鑑驗書在卷可稽（96年度偵字第
      3290 號偵卷(一)第85頁）。
（三）由被害人LIONRAM FON（阿奉）所受傷害及其死因，均符
      合扣案鐵棍揮擊所致，而該鐵棍亦有被害人LIONRAM FON
      （阿奉）之血跡反應，則被害人LIONRAM FON（阿奉）係
      遭人持扣案鐵棍自後攻擊左肩胛、左中背部、左前臂、左
      頂枕部、右耳後、枕部、左眉部及左前臂等部位共計「8
      次」，致顱底粉碎骨折及腦挫傷死亡，自可認定。雖扣案
      鐵棍雖未驗出被告指紋，此或係被告於行凶時戴有手套所
      致，然依據下述證據及認定，已足認被告犯行，尚不因鐵
      棍上未驗出被告指紋而有異。被告辯稱扣案鐵棍上並無伊
      指紋，足證其未犯罪等情，尚非可採。
二、被害人LIONRAM FON（阿奉）遭殺害死亡時間為96年2月10日
    「晚上10時30分至10時40分」之間：
（一）被害人LIONRAM FON（阿奉）於96年2月10日「晚上9時36
      分」，尚以其手機0000000000號對外撥打電話，基地台編
      號為57412，位置在臺南縣永康市○○○街105巷13號2樓
      等情，有LIONRAM FON（阿奉）手機通聯附卷可稽（原審
      卷第24頁參照，又被害人阿奉之手機號碼，經警查明係00
      00000000號，見警卷第4頁）。另證人（即阿德的店老闆
      ）卯○○於原審亦證稱：「（問：LIONRAM FON（阿奉）
      被殺的那天晚上，LIONRAM FON（阿奉）有無到你的店？
      ）當天晚上八點左右，要離開店的時候，在我的店門口有
      看到他和幾位泰勞站在那邊」等語（原審卷第334頁）。
      顯見被害人LIONRAM FON（阿奉）於96年2月10日「晚上9
      時36分」，尚在「阿德的店」打電話。
（二）證人己○○於原審證稱：「我看到有一個人俯臥躺在地上
      ，然後我用手動他，發現那個人沒有呼吸。我很緊張，所
      以我騎被害人的腳踏車要去金朱公司找老闆。出來以後，
      沒有多久，在離金華山約幾十公尺的距離『遇到被告JARO
      ON』，『他當時在騎腳踏車』。我就說JAROON快一點快一
      點，阿奉快死掉了，快一點快一點。我叫他跟在我的後面
      去看阿奉。他有跟在我後面回去金華山。他跟我到現場那
      邊看到阿奉躺在地上，然後我就馬上開燈給他看，JAROON
      跟我說，把鐵門關起來，不要開燈。那時候我感覺他好像
      不太想幫忙，所以我說好你在這裡幫忙看屍體，我去找老
      闆，但是我剛走出來，他也跟著後面回去。到了以後，就
      上去找人來幫忙」等語（原審卷第160頁以下）。
（三）而依臺南縣警察局永康分局派員實地測繪案發後己○○途
      徑路線圖所示（見臺南縣警察局永康分局96年12月12日南
      縣永警偵字第0960023674號函及所附己○○案發後途徑路
      線圖，附原審卷第313頁以下），證人己○○從金華公司
      乙地（即金華山公司）出發，騎腳踏車至甲地（即己○○
      遇見被告地點）遇見被告，再與被告先返回金華山公司，
      要求被告在現場看管，再騎腳踏車由金華山公司乙地出發
      至金朱公司（即丙地），以己○○實地騎腳踏車測量之時
      間，約花費「3分55秒」。加計兩人在金華山公司案發現
      場停留之時間，應在「4、5 分鐘」之間。
（三）另證人己○○抵達金朱公司之時間，依卷附金朱公司監視
      器人員進出情形一覽表（警卷第72頁）所示，被告JAROON
      及己○○係在96年2月10日「晚上10時44分」進入金朱公
      司通報前往救護。勤務指揮中心119則係於96年2月10日「
      晚上10時54分58秒」接獲報案等情，有臺南縣消防局96年
      8月17日南縣消指字第0960010072號函及所附行政院衛生
      署救護紀錄查詢一份在卷可稽（原審卷第26頁以下參照）
      。
（四）據上證據研判，被害人IONRAM FON（阿奉）遭殺害死亡時
      間，應在96年2月10日「晚上10時30分至10時40分」之間
      。辯護人認本案被害人遇害時間應在當天晚上10時以前，
      ，與事實不符，自非可採。
三、依照下列證據及判斷，本院認為被告JAROON殺害被害人LION
    RAM FON（阿奉）犯行明確：
（一）被告JAROON於案發當時所穿「米黃色褲子」遺有被害人LI
      ONRAM FON（阿奉）之「中速噴濺型血跡」：
    1.首先，被告JAROON所穿米黃色長褲上所發現「血跡」，經
      鑑驗為被害人LIONRAM FON（阿奉）之血跡等情，有臺南
      縣警察局現場勘察採證報告一份及所附臺南縣警察局鑑驗
      書一份在卷可稽（96年度偵字第3290號偵卷(一)第37頁以下
      參照）。經原審將扣案被告所穿著之米色長褲，再送往刑
      事警察局鑑定，鑑定結果亦認在米色長褲下面「左褲管三
      處斑跡」，斑跡直徑約介於1mm至2mm間，研判可排除為血
      跡擦抹於米色長褲上之型態，應係「具有速度」之「血點
      噴濺於米色長褲上」之成分居大，亦有內政部警政署刑事
      警察局97年1月2日刑鑑字第0960183075號函在卷可稽（原
      審卷第35 4頁以下參照）。
    2.鑑定證人（即臺南縣警察局鑑識組巡官）寅○○亦於原審
      證稱：「被告所穿著的米黃色長褲左褲管用標籤紙標示部
      分，依據刑事局鑑識中心前主任翁景惠主任著作「血跡噴
      濺痕」一書，符合「小血點」、「非沾染」兩項特徵，故
      判斷是『噴濺血跡』。因為現場相當整齊，沒有掙扎或打
      鬥造成的凌亂現象，死者主要的大型傷口都集中在『後腦
      部』，因此研判被害人未及防備，遭歹徒偷襲，重擊後腦
      致死。被害人在遭受第一次打擊時，可能尚未造成大量出
      血，『被害人慢慢倒地後』，兇手持續攻擊死者頭部，造
      成大出血以後，噴在被告左腳的褲管上等語（原審卷第12
      9頁以下）。此亦與其所依據之前刑事警察局鑑識中心主
      任翁景惠、刑事警察局法醫室兼鑑識中心主任程曉桂合著
      之「血跡噴濺痕」一書第59-67頁（二）實驗九：中速血
      跡噴濺痕（本院卷）之說明相符合。
    3.鑑定人（即臺南縣警察局鑑識組鑑識課長）陳文哲亦於原
      審鑑定稱：「被告所穿的米色長褲『左褲管膝蓋以』下的
      位置，大概有『13點血點』。血點大小約在0.1公分到0.2
      公分左右，屬於比較細小的血點。這些血點並非擦抹痕、
      轉印痕，再加上本案的『兇器為鐵棍』，依上開特徵，均
      符合中速、噴濺的血跡。而血跡噴濺痕是『瞬間形成』的
      ，所以在瞬間形成的時候，研判『被告在場』，才比較合
      理」等情（原審卷第250頁以下參照）。
    4.被告對其所穿褲子遺有被害人LIONRAM FON（阿奉）血跡
      乙節，於偵查中先供稱：「在搬運阿奉的時候，阿奉手上
      還有很多血，本來阿奉的右手是在胸口的地方，因為搬動
      ，阿奉的手甩到右側，所以血滴甩到我的褲子」等語（96
      年度偵字第3289號偵卷第24頁以下參照）。復於偵查中及
      原審訊問時供稱：「（問：為什麼你褲子的正面、背面都
      有血？）搬的人手上有血碰到我的褲子」等語（96年度偵
      字第3289號偵卷第24頁以下、原審96年度聲羈字第126號
      卷第5頁及本院卷第10頁參照）。惟查：
   （1）鑑定人（即臺南縣警察局鑑識組鑑識課長）陳文哲於原
        審已鑑定稱：「（問：屍體在被救護人員搬運的過程當
        中，可不可能因為屍體的這一個擺動，血跡噴出來了，
        然後在褲管形成這樣子的一個13滴血的噴濺血跡？）屍
        體已經是死的人，脈搏就沒在跳了，理論上不應該再噴
        出血液。如果是用手甩出來的血點，應該會大很多。型
        態跟這13點的血跡型態應該不會一樣」等情（原審卷第
        261頁）。是被告辯稱係死者手上的血跡甩到被告身上
        云云，並非可採。
   （2）又證人癸○○（DUONG QUOC TUAN）及庚○（JAIWAN SA
        WA RUT）於案發當晚協助消防隊隊員壬○○、丁○○將
        被害人阿奉抬上擔架後，送進救護車並前往醫院，癸○○（DUONG QUOC TUAN）扶住被害人阿奉頸部及右上臂
        後方，庚○（JAIWAN SAWARUT）則搬被害人阿奉大腿位
        置，壬○○抬兩隻腳，丁○○抬腋下，另一義消戊○○
        亦扶住阿奉頭部。死者阿奉的手並未甩出，但是站在腳
        踏車旁的外勞因沾到血跡有往壬○○的方向甩等情，業
        據證人壬○○、丁○○、癸○○、庚○於偵查中供證綦
        詳（96年度偵字第3290號偵卷(二)第29頁以下參照）。證
        人癸○○因扶助死者阿奉的頭部，而死者阿奉的頭部正
        是出血最多位置，是癸○○有往站在死者腳部位置的壬○○方向甩手的動作。惟無論如何，縱癸○○有甩手的
        動作，致血液往外飛濺，依上開鑑定人陳文哲之鑑定，
        手指沾到血液，以手指的直徑而言，應不可能造成1MM-
        2MM的細小血點。此外，該細小血點均非擦抹痕，亦據
        鑑定證人寅○○、鑑定人陳文哲證述如前。此外，依據
        被告於原審審理時之供詞，當時站在被告身旁的共有包
        括己○○在內等六位外勞（原審卷第393頁），經警方
        傳訊檢視結果，均未發現其餘外勞身上有被害人阿奉的
        血跡。其中己○○左腳踝與左腳背之血跡，並非被害人
        阿奉之血跡，有台南縣警察局96年2月13日南縣警鑑字
        第0962200205號鑑定函附卷可稽（96年偵字第3290號偵
        查卷一第19頁背面），且己○○之上衣及褲子，經檢驗
        均無可疑血跡斑，亦有台南縣警察局97年11月11日南縣
        警鑑字第09711030009號鑑定函附於本院卷可稽，被害
        人阿奉所騎腳踏車，雖經己○○騎承至金朱公司，然該
        腳踏車之左右塑膠把手，並無檢出血跡反應，有台南縣
        警察局97年12月26日南縣警鑑字第0972201562號鑑定函
        可稽（本院卷），僅被告之褲管沾有被害人阿奉之噴濺
        血機，是被告辯稱係救護的外勞甩出血液或外勞用沾有
        阿奉血跡的手再觸摸到被告等情，尚乏依據，亦非可信
        。
    （3）此外，關於臺南縣警察局現場勘察採證報告所附照片
         編號8血跡（96年度偵字第3290號偵卷(一)第43頁反面下
         方），鑑定證人寅○○及鑑定人陳文哲於原審均證稱
         ：「該血跡型態亦為噴濺型血跡」。惟該噴濺型血跡
         ，依鑑定人陳文哲判斷為被害人頭部撞擊到地板後所
         噴濺造成，如果是有人以腳踩大灘血跡後產生，不至
         於這麼細」等語（原審卷第266頁）。鑑定證人寅○○
         亦證稱：「應該是直接從傷口噴出來的，除非有人刻
         意很用力針對血灘踩下去，才有這種可能」等情（原
         審卷第144頁）。參照證人己○○及被告所陳，被告於
         案發現場出現時，第一次在隨同己○○返回案發現場
         ，己○○要求被告在場看管時。另一次則是與金朱公
         司外勞同返現場，在場觀看消防員救護時。前者，經
         警方檢測己○○所穿拖鞋，並未發現明顯血跡反應（
         96 年偵字第3290號偵查卷一第40頁背面之台南縣警察
         局現場勘查採證報告捌之五部份），顯見被告褲子上
         的血跡，並非己○○踩到血灘後噴濺所致。後者，依
         證人己○○於原審所證：「被告於救護車到場時，是
         站在『門口』的位置，在封鎖線的外面」等情（原審
         卷第180頁參照）。另證人壬○○於偵查中亦證稱：「
         圍觀的外勞站在工廠門內的大約不會超過兩公尺，還
         有一些站在門外」等情（96年度偵字第3290號偵卷(二)
         第30頁參照）。而臺南縣警察局現場勘察採證報告所
         附照片編號8所示之血跡，正是被害人「阿奉頭部位置
         」，以被害人阿奉身高164公分（參法醫解剖鑑定報告
         書，附於相驗卷第115頁），被告並未參與救護，無論
         站在門內或門外，距離當在2公尺以上。被告於檢察官
         聲請羈押時，於原審甚至供稱：「伊距離屍體有10公
         尺」等語（原審96年度聲羈字第126號卷第5頁）。此
         外，該血跡係往工廠內部方向，而非往大門口方向噴
         濺，倘該血跡是因救護時踩到所致，亦不可能往反方
         向噴濺到在2公尺外的被告褲管。
    （4）警方固然僅從被告所穿米黃色褲子採樣3處血點送驗，
         惟既檢出有被害人阿奉血跡遺留，型態上且屬「中速
         噴濺型血跡」，已足證明被告犯行。縱未全面鑑驗褲
         子上所遺全部血點，並不影響被告有罪之認定。辯護
         人辯稱未全面鑑驗所有血點是否均屬噴濺型血跡，不
         能據此做為認定依據云云，應非足採。
（二）被告所穿米黃色褲子所遺留之被害人阿奉噴濺型血跡，應
      是被告在被害人阿奉傷重倒地後，持扣案鐵管由上而下，
      連續毆擊阿奉「左頂枕部」，造成「兩處斜向」挫裂傷，
      傷口血液噴濺後遺留：
    1.鑑定人（即法醫師）石台平於原審已證稱：「解剖照片第
      9 跟第10圖的兩個傷（即左頂枕部兩處斜向挫裂傷），特
      徵就是兩個傷很靠近，方向也幾乎是一樣，依經驗法則，
      被攻擊了後一定會閃避，所以通常第一下傷痕跟第二下傷
      痕都不會在一起。而這兩個傷痕非常接近，理由就是有一
      方沒有動，意思就是說可能兇嫌動作很快，『連續攻擊兩
      下』，也有可能就是『被害人沒有動』，被害人已經沒有
      能力動，才會出現這兩個傷在一起的情況。我研判是被害
      人不能動了等情（原審卷第241頁以下參照）。
    2.鑑定證人寅○○於原審亦證稱：「被告的上半身衣物經檢
      測以後，並未發現有血跡。可能第一次打擊時，一方面沒
      有大量出血，再加上兇器及兇手臂的長度，所以並未在被
      告上半身遺留血跡。被害人倒地後再攻擊的時候才出血，
      這時才噴出血跡。有可能第一次在打擊之後，只是造成死
      者『倒地的結果』，死者倒地以後，兇手再持續的毆打死
      者的頭部，造成大出血以後，噴在被告左腳的褲管」等情
      （原審卷第139頁以下參照）。
    3.鑑定證人陳文哲於原審復證稱：「如果被害人是倒在地上
      遭受打擊，因為頭部比較低，棍子比較高，這樣接觸的時
      候，就可能形成說被告上半身沒有，而在下半身有血液的
      情形」等語（原審卷第258頁參照）。
    4.此外，被害人阿奉「左頂枕部所受二處挫裂傷」，傷口外
      翻，長度各達「7公分及5.5公分」，頭髮上遺有甚多綻開
      皮肉屑。被害人阿奉倒地位置，「遺有大面積血灘」，並
      往工廠大門口流動，顯見「傷勢嚴重」。此兩處傷口位置
      接近，方向一致，依鑑定人石台平法醫師判斷：此時被害
      人阿奉已經沒有能力移動，此兩處傷口應是被害人「倒地
      後」，遭被告連續持鐵棍毆打所致。此兩處傷口經鐵棍打
      擊後，以「中速度噴濺出微小血點」，遺留在被告所穿米
      黃色褲子「左褲管膝蓋以下位置」，符合當時被告持鐵棍
      自後揮擊被害人阿奉時，距離較遠，被害人阿奉抵抗一下
      隨即倒地，被告再攻擊被害人阿奉時，勢必向前至被害人
      之身旁，再對俯躺在地之被害人揮擊，此時被告與被害人
      較為接近，頭部噴濺之血液，自然落在被告之褲管上等情
      。辯護人辯稱死者的死因是顱內出血，血是往裡面流，死
      後再慢慢流到地上，從死者的傷勢看，噴濺式血跡的機會
      不高等情，不但與事實不符，且無學理依據，顯非可採。
（三）被告於被害人阿奉死亡時之10時30分至10時40分之間，應
      在命案現場：
    1.依被告0000000000號手機通聯紀錄顯示：被告於96年2月
      10 日「晚上8時47分」撥打電話00000000000000回泰國，
      同日「晚上8時48分」撥打電話「867」進行行動電話儲值
      ，此兩通電話發話，均由編號【5237】基地台接收，基地
      台位置均在臺南縣永康市○○○路343號4樓頂，而通聯紀
      錄內基地台編號載為52376或52377，最後碼6或7為編號52
      37基地台之「方向碼」。基地台編號相同，為同一基地台
      ，只是「接收的方向不同」，此已經證人即小隊長丙○○
      於原審結證屬實（原審卷第342-343頁）。又被告嗣於當
      日晚上「9時3分」再度打電話「867」進行儲值，接收基
      地台另一編號【5741】2，位置在臺南縣永康市○○○街
      105巷13號2樓等情，有被告手機通聯紀錄在卷可稽（96
      年度偵字第3290號偵卷(一)第119頁參照）。對照上述被害
      人阿奉於96年2月10日「晚上9時36分」，以手機對外撥打
      電話，基地台編號亦為【5741】2（原審卷第24頁），而
      據證人即「阿德的店」老闆卯○○證稱：當天「晚上八點
      左右」，有看到被害人阿奉等情。是被告於案發當日晚上
      9 時3分及被害人阿奉於當日晚上9時36分所撥打電話的基
      地台位置均相同，顯見被告於案發當日9時3分前，應在「
      阿德的店」附近。被告供稱伊於案發當日晚間先到「阿德
      的店」買電話卡，在「姑婆廟」打電話回泰國等語，應在
      案發當晚9時03分之前。
    2.惟依上開被告手機通聯紀錄，自同日「晚上10時01分起至
      11時51分止」，被告發話位置，均由編號【5707】4基地
      台接收，基地台位址在「臺南縣永康市○○○街137號10
      樓頂」，顯見被告在案發當時10時30分至10時40分期間，
      已不在「阿德的店」或「姑婆廟」附近。而對照被害人阿
      奉於96年2月10日晚間7時05分，以其0000000000號手機發
      話（該手機已經警方查證屬實，警卷第4頁），基地台編
      號為【5707】4，有被害人阿奉手機通聯紀錄一份在卷可
      稽（原審卷第24頁參照）。可知被告於案發當時10時30分
      至10時40分期間，與被害人阿奉於7時05分打電話之位置
      相同，均在基地台編號為【5707】4位置附近。
    3.證人（即臺南縣警察局刑警隊小隊長）丙○○於原審證稱
      ：「據被告所供案發當時行蹤，並調被告的通聯紀錄做過
      0210專案基地台位置圖（附於96年度偵字第3290號偵卷第
      23頁，列為本判決之附件）。案發時間被告手機發話在案
      發現場附近的基地台【5707】4可接收的範圍之內。我們
      用特定手機插入臺灣大哥大SIM卡，以特別的程式，就可
      以實地檢測接收基地台的位置。金華山公司（台南縣永康
      市○○○街76號）可以接到【5707】4。我測量當天在金
      華山公司被害人倒地的位置實際測定的。除了這個位置外
      ，另外在金華山公司門口，距被害人倒地約3步位置測量
      。
      己○○遇到被告的甲點（按位置圖附於原審卷第三一四頁
      ），不在【5707】4基地台範圍內。另外姑婆廟也不可能
      在【5707】4基地台的範圍內」等語（原審卷第334頁以下
      參照）。對照【5707】4基地台涵蓋範圍，確包括正南一
      街及中正二街附近，有台灣大哥大股份有限公司97年12
      月23日台信網（97）字第2446號函及附圖可稽（本院卷）
      ，金華山公司及姑婆廟均在其涵蓋範圍周邊附近，因地形
      而有無法由本基地台通聯，自屬可能，證人丙○○上開證
      言，與事實相符而可信。
    4.依上開證人丙○○所證，適印證被害人阿奉於案發當天「
      晚上7時05分」打電話時，應在金華山公司內。被害人阿
      奉為金華山員工，下班後於晚上7時05分在公司內打電話
      ，更屬合理。此外，被告於案發當晚10時44分前往金朱公
      司通報救護後，即隨同其餘外勞前往金華山公司，迄救護
      車於當晚10時58分到達金華山公司實施救護時，均在金華
      山公司現場，為不爭之事實。而此時被告於10時49分、11
      時02分及1時52分所撥打手機之基地台編號亦均為【5707
      】4，益足證被告於案發當晚10時30分至10時40分之間，
      應在金華山公司命案現場。被告於辯稱：伊從姑婆廟離開
      之後，要返回工廠途中遇到己○○。在案發前都一直在阿
      德的店與姑婆廟附近，沒有離開過等情（緣審97年2月15
      日審理筆錄參照）。經查，被告遇見己○○時為晚上10時
      44分左右，而依被告當時手機位置，應在金華山公司，被
      告上開辯詞，顯與事實不符，不足採信。辯護人辯稱姑婆
      廟到金朱公司距離僅約200公尺，金朱公司到金華山公司
      約100公尺，因此300公尺應該是基地台重複覆蓋的範圍等
      情，據此欲推翻基地台的證明力，尚非可採。
（四）被告自95年11月後，即因入不敷出而有經濟狀況不佳狀況
      ：
    1.被告每月工資為15,840元，業據證人蔡沄旂於警訊時證述
      在卷可稽（96年度偵字第3290偵卷(二)第2頁參照），公司
      扣除相關費用後，實際上被告可領到約11,000元至13,000
      元，亦據被告供述在卷可稽（96年度偵字第3290 偵卷(二)
      第8頁及原審97年2月15日審理筆錄參照）。被告94年10月
      5 日來台工作後，自94年11月迄95年6月，除95年3月外，
      均按月匯款回泰國，金額約自8,000元至13,000元不等，
      另95年10月匯款10,000元、95年11月匯款4,000元，此後
      再無匯款紀錄等情，有匯款水單一紙在卷可稽（96年度偵
      字第3290號偵卷(二)第13頁以下參照）。被告為泰籍勞工，
      泰國仍有妻小尚待其扶養。來台工作無非就是賺取較泰國
      優渥待遇，匯錢養家活口。被告來台後前9個月，均能省
      吃儉用，月薪三分之二以上均能每月定期匯回泰國。自95
      年7月後即未能如期匯錢，顯見經濟狀況已見捉襟見肘之
      窘。
    2.證人沙威於原審證稱：「在案發前二個月的時候，我帶被
      告JAROON去借錢的。我記得我帶他去擔保的那一天，被告
      JAROON有跟我抱怨過，說他沒有錢可以匯回去，他很擔心
      說他老婆就是因為這樣而離棄他，我同情他，所以才帶他
      去借錢擔保。因為JAROON跟我說希望有錢匯回泰國，所以
      他就拜託我，我當擔保人帶被告JAROON到永康那邊有三家
      小吃部，去給JAROON借錢，連本帶利共一萬二千元。被告
      JAROON沒有還一毛錢，因為我當擔保人，所以我代他還了
      全部一萬二千元。96年2月11日凌晨零時56分、57分這兩
      通JAROON打電話給我說，他們的公司發生一些問題，叫我
      不要到他們公司來，他薪水還剩下三千元，他會還給我。
      並叫我不要到公司來，因為發生一些問題。二月十一日早
      上JAROON同鄉的一個人打電話給我說JAROON跑了，因為我
      是擔保人，我急了，趕緊就去問那個人說JAROON的手機有
      沒有在那邊，那個人說手機有在，我要求手機一定要先留
      著給我，我去他們工廠，是希望可以拿到手機。我向
      JAROON催討很多次，每次他都說稍微等一下，等他薪水出
      來就還」等語（原審卷第150頁以下參照）。證人辛○○
      於原審亦證稱：「金華山公司發生事情的隔天，沙威來找
      被告，大約八點左右來公司吵，他說被告甲○○○○○ ○○○○○○
      打一通電話說要還錢，11點多又打電話說沒錢還他」等情
      （原審卷第329頁以下參照）。依據證人沙威及辛○○上
      開證詞，被告每月月薪已不足支應其在台開銷，非但無法
      匯錢回泰國，反而還需要透過沙威借用高額利息之借款甚
      明。
    3.證人張德州於警訊中證稱：「手機是由沙哇購買，由沙哇
      付錢，買給傑倫用的。因為被告傑倫沒有錢買手機，我跟
      被告傑倫也不熟，不可能讓他欠，所以才叫沙哇陪同一起
      來買，並由沙哇付錢」等語（96年度偵字第3290號偵卷(二)
      第26頁以下參照）。對照證人沙威於獲知被告逃逸後，急
      欲前往金朱公司扣押被告手機，益徵證人張德州上開證言
      與事實相符。被告於偵查中亦供稱：「95年12月份去臺南
      縣永康市○○○路920號之1購買手機，我只有付一千多元
      ，餘款由沙威向店家當我的保證人」等情（96年度偵字第
      3290號偵卷(二)第8頁以下參照）。無論手機費用是否全由
      沙威支付，或由被告支付部分，均見被告經濟窘迫之情。
    4.被告於原審供稱：「伊向沙威借錢有三種情形，一次是沙
      威帶我去小吃部，要我賒帳約二千多元，他作擔保。第二
      次是我的手機掉了，同樣先賒帳，沙威擔保，欠四千元。
      第三次去另外一家店，借3,000元匯回泰國。三次連本帶
      利，由沙威擔保，我欠沙威12,000元，本金大約是八、九
      千元。因為自從認識沙威之後，沙威比較喜歡喝酒，消費
      比較兇，所以透支等情（原審97年2月15日審理筆錄參照
      ）。依上開被告供詞，除足以佐證上述被告每月月薪已不
      足支應其在台開銷，非但無法匯錢回泰國，反而還需要透
      過沙威借用高額利息之借款乙節之外，另亦足證被告就其
      月薪無法支應開銷乙節，有所隱瞞不實。蓋如上所述，被
      告遠離家鄉、千里迢迢來台工作，無非就是賺取較泰國優
      渥待遇，匯錢養家活口。豈有平白招待沙威吃喝，而犧牲
      自己及妻小之理。其上開辯詞，顯與事理不符，而不足採
      信。據此，益見被告因積欠沙威借款，屢經催討，而生竊
      盜之動機。被告並因此於案發當晚，進入金華山公司，竊
      取電鍍原料鎳未果（詳如後述），辯護人辯稱被告固然經
      濟狀況不佳，但與竊盜並無因果關係等情，亦不足採為被
      告有利之認定。
（五）被告犯罪後有畏罪情虛之情：
    1.證人己○○於原審證稱：「我看到有一個人俯臥躺在地上
      ，然後我用手動他，發現那個人沒有呼吸。我很緊張，所
      以我騎被害人的腳踏車去公司附近找我老闆。腳踏車當時
      倒在被害人頭右邊。我直接按鐵捲門的控制盒出去。出來
      以後，沒有多久，在離金華山約幾十公尺的距離遇到JARO
      ON，『他當時在騎腳踏車』。我就說JAROON快一點快一點
      ，『阿奉快死掉了』，快一點快一點。我叫他跟在我的後
      面去看阿奉。他有跟在我後面回去金華山。他跟我到現場
      那邊看到阿奉躺在地上，然後我就馬上開燈給他看，JARO
      ON跟我說，把鐵門關起來，不要開燈。那時候我感覺他好
      像不太想幫忙，所以我說好你在這裡幫忙看屍體，我去找
      老闆，但是我剛走出來，他也跟著後面回去」等語（原審
      卷第160頁以下參照）。依證人己○○上開證詞，己○○
      方發現被害人阿奉滿身是血，俯臥地上，一出金華山公司
      大門，在距離250公尺，腳踏車車程約「1分15秒」處（見
      己○○案發後途徑路線圖，附於原審卷第314頁），即遇
      見被告，被告與己○○返回金華山公司後，被告即要求不
      要開燈、並且關起鐵門，顯見被告犯後畏罪情虛之情。另
      己○○只告訴被告傑倫被害人阿奉「有喝酒在工廠那邊倒
      下有流血」等情，已經被告於警詢時供述無誤（警卷第17
      頁、96年偵字第3290號偵查卷第11頁），然證人庚○於警
      詢時卻證稱：「被告阿倫告訴我死者阿奉『在工廠被車撞
      到』」、「被告阿倫、阿光騎腳踏車來金朱公司，進來後
      被告阿倫就跟我講『死者阿奉被車子撞到』，然後就叫我
      去看一下」等情（警卷第39頁、43頁），不但與己○○告
      訴被告之內容不同，與現場狀況更不一致，蓋被害人阿奉
      係俯躺在金朱山公司之1樓內，並非在馬路上，該現場1樓
      客廳，亦無從發生車禍，被告遇見庚○時，竟杜撰被害人
      阿奉在工廠被車撞到，顯係編造卸責之詞。
    2.查被告於96年2月11日上午4時30分經警訊問完畢後，即不
      知去向，雇主金華山公司於96年2月14日通報協尋，迄96
      年2月16日17時40分為警在臺南縣永康市○○○街107巷18
      弄3號金朱公司拘提到案等情，有警訊筆錄、臺灣臺南地
      方法院檢察署拘票、訊問筆錄及外勞居留資料查詢在卷可
      稽（96年度偵字第3290號偵卷(一)第4頁以下參照）。被告
      逃逸原因，據被告辯稱是警察要求他承認殺人，否則將予
      刑求云云。惟證人即訊問被告之警員子○○於原審證稱：
      「我問完了差不多五、六點的時候就下班，被告當時還在
      派出所，我隔天下午來上班的時候，聽同事說甲○○○○○ ○○○○○○跑掉了。我在偵訊過程當中，並沒有提到說如果人是
      他殺的就要他承認，不承認就要打他、揍他」等語（原審
      卷第149頁以下參照）。被告亦供稱並不是子○○說要他
      承認的，而是另外不知名在場的警員所說的云云（原審卷
      第150頁參照）。被告倘未殺人，為何不能坦然面對調查
      ，反而逃逸，去向不明。實際上依被告當時警詢筆錄之內
      容，並未訊問被告是否涉及被害人阿奉之死亡，反而是訊
      問己○○之表情氣色，身上有無血跡？訊問時並有翻譯人
      在場翻譯（警卷第17-18頁），被告逃逸，顯然異於常情
      。又被告為外勞身分，深知逃離工作處所，雇主依法律規
      定定會報警發布協尋，協尋後即遣送回國，再無來台工作
      機會。倘被告確屬清白，而警方確有威脅之情，被告逃離
      警局，理應返回公司，尋求公司協助，自無逃逸而甘冒遣
      送回國之風險。被告上開辯詞，亦與常情不符，顯不可信
      。據此，益見被告犯後畏罪逃逸之情。被告固然於案發後
      ，並未隨即逃逸，惟既已經己○○遇見，己○○復急欲尋
      求被告協助看管現場，俟金朱公司負責人辛○○之妻乙○○、女陳玟伶及其餘外勞據報後趕往現場處理後，在眾人
      及警方均尚不知兇手為何人之際，倘即行逃逸，無非自曝
      犯行。被告未即時逃逸，並未能證明即無畏罪之情。辯護
      人上開辯詞，亦非足以為被告有利之認定。
    3.被告於案發當日晚上10時44分12秒進入金朱電鍍光司時，
      身穿深色外套及牛仔褲，但當晚10時46分52秒離開金朱電
      鍍公司時，「已未穿外套」，身著白色背心，有金朱電鍍
      公司監視器翻拍之相片2張附卷可稽（警卷第75頁），顯
      然被告至金朱電鍍公司後，就將外套脫掉，而被告於警詢
      中亦供稱：「（金朱電鍍光司）上樓後我就把外套脫掉，
      接著就去金華山」、「（你於案發當日所穿是否就是警方
      當場提示證物C2的褲子，並經你確定？）是的」等情（警
      卷第11頁、第25頁之褲子照片2張），證人阿優於警詢亦
      證稱：「被告來金朱電鍍公司時，穿白色短袖及米色休閒
      褲」等情（警卷第56頁），可見被告進入金朱電鍍公司後
      ，不到2分鐘時間，竟然將在案發地點金華山公司所穿之
      外套脫掉，應是害怕其衣服留下跡證，亦顯示其畏罪情虛
      ，只是被告未料到其長褲已沾有被害人阿奉之微小血跡而
      已。
（六）被告知悉金華山公司鐵捲門搖控器藏放地點，侵入行竊，
      因恐竊盜犯行暴露，掩身於後，俟被害人阿奉進入後，乃
      持鐵棍自後方擊殺阿奉：
    1.證人（即金華山公司負責人）辛○○於警詢時已證稱：「
      公司之遙控器共5個，3名外勞共用1個」等情（警卷第23
      頁），於偵查中復證稱：「被告與庚○、阿奉都是泰國人
      ，被告常會去找他們，庚○、阿奉及己○○三個金華山公
      司的外勞共用一個大門的搖控器，他們把搖控器固定放在
      面對大門時，『大門左邊的一個籃子裡』。因為外勞常常
      一起回工廠，所以不止被告傑倫知道，其他金朱公司的外
      勞優也知道」等語（96年度偵字第3290號偵卷第52頁參照
      ）。另證人庚○與被告是堂兄弟關係，亦據證人庚○於偵
      查中證述在卷可按（96年度偵字第3290號偵卷(二)第41頁參
      照）。而證人庚○於警詢時也證稱：「（問：傑倫是否知
      道大門遙控鎖放在何處？）他知道」、「因為傑倫有看過
      我從大門旁手套內拿出遙控器，所以他知道」、「我們都
      是用遙控器打開大門」等情（原審卷第18頁）。可見被告
      知道金華山公司大門遙控器所在。所辯不知該遙控器何在
      等情，與事實不符，自不可採。至證人庚○於警詢證稱：
      「傑倫沒有用遙控器打開大門進來過，都是在樓下叫我，
      我幫他開門的」等情（原審卷第18頁），僅係案發前之情
      形，本案被告竊盜犯行，自無呼叫庚○開門可能。而以案
      發當晚僅越南籍外勞己○○1人待在金華山公司3樓宿舍房
      間內，泰國籍外勞庚○則至金朱電鍍公司與人喝酒不在金
      華山公司內，而被害人阿奉則是進入金華山公司一樓大門
      ，即遭背後攻擊而當場死亡，既然當時已是下班後，公司
      一、二樓工作區均已無人，且「該公司（金華山公司）並
      無門窗遭侵入跡象，現場各種物品陳設經詢問屋主僅有部
      分物品遭移動，其餘未發現有遭翻動或明顯打鬥跡象，並
      在現場一樓大門內地板上發現遙控器1」個等情，復經警
      勘查無誤，有現場勘查採證報告及現編號5、6、7現場照
      片3張附卷可稽（96年度偵字第3290號偵查卷第39頁、第
      43頁及背面），顯然當時有人以遙控器打開大門進入金華
      山公司，此與現場發現之遙控器，位於一樓地面大量血跡
      處之左下方不遠處情形亦相符（96年度偵字第3290號偵查
      卷第第43頁之編號5、6現場照片），而證人癸○○、庚○
      、壬○○、丁○○、戊○○於本院均證稱死者彼等搬阿奉
      上救護車時，未見遙控器自死者阿奉身上掉落等情（本院
      98 年4月7日審判筆錄），是依上開證人證詞，被告於被
      害人遭鐵棍揮擊死亡時，亦在現場，以及金華山公司並無
      其他遭入侵跡象，可見僅可能是被告持遙控器進入金華山
      公司，當晚不可能有他人以其它方式進入金華山公司，被
      告應當知悉金華山公司鐵捲門搖控器藏放地點，並用以進
      入金華山公司，否則其又如何在該公司一樓內殺害被害人
      阿奉。被告辯稱伊不知搖控器藏放位置云云，更不足採。
      另本案係先有人入內竊盜搬動4箱鎳原料，被害人阿奉始
      進入屋內，瞬遭重擊立即死亡，當然是先進入行竊之人以
      遙控器打開大門進入，以被害人阿奉亦進入金華山公司，
      應係公司大門未閉，最為可能。
    2.另證人辛○○於原審證稱：「箱子可以放5包，一包50公
      斤，一箱價值6萬元。電鍍原料鎳放在公司二樓電梯旁邊
      。但是那天我回來看到『4箱在門邊』。『一箱倒在地上
      』」等語（原審卷第329頁以下參照）。證人己○○於原
      審亦證稱：「鎳塊在會計那邊就可以拿到了，會計在二樓
      」等語（原審卷第172頁以下參照）。上開電鍍原料鎳原
      係放在公司二樓電梯旁邊，案發當時已經人搬下放置於命
      案現場，亦有現場照片可稽。而每箱電鍍原料鎳重達50公
      斤，當時在三樓房間內的己○○並未聽見電梯運作聲音，
      被告顯係以徒手分批將電鍍原料鎳搬至一樓準備運出銷贓
      。而本院至案發現場勘驗，由外勞阮文榮實際自2樓搬運
      上開4箱鎳原料到1樓門口，共計3分33秒，且己○○之3樓
      房間，雖可聽到電梯上升之聲音，卻無法聽到電梯下降之
      聲音，有本院97年7月22日勘驗筆錄可稽（本院卷），此
      經台南縣警察局永康分局實地試搬運結果，亦須4分47秒
      ，有該分局97年7月2日南縣永警偵字第0971001597號函可
      稽（本院卷），可見搬運該4箱鎳原料，至多使用「5分鐘
      」，如使用電梯下降搬運，己○○亦無法聽見，此與被告
      於當晚10時30分至10時40分間，10分鐘內，為竊盜及殺人
      犯行，並無矛盾，被告於案發當日（10日）晚上10時6分
      、翌日（11日）凌晨0時56分、57分及第三日（12日）上
      午10時31分，均與證人沙威有電話連絡，有通聯調閱查詢
      表可稽（96年偵字第3209號偵查卷一第22-24頁），證人
      沙威於警詢時證稱，案發當天被告最後一通電話是晚上9
      時30分等情（96年偵字第3209號偵查卷一第108頁），與
      事實不符，嗣於偵查中，證人沙威始證稱，當天晚上10時
      6分與被告電話連絡，叫其一起喝酒，但其未過去等情（
     上開偵查卷一第115頁），顯然證人沙威有所隱瞞，被告又
      於11日及12日多次與證人沙威電話聯絡，當時被告已自派
      出所逃逸，已經證人（警員）子○○於原審證述無誤（原
      審卷第144頁），被告仍與證人沙威電話連絡，即有可疑
      ，且雙方又談及債務問題，叫沙威不要去公司，已經證人
      沙威證述在卷（上開偵查卷一第115頁），亦足認被告案
      發當日萌生竊盜鎳原料以還債之動機，可證當時發生竊盜
      無誤，亦僅被告一人在場，同時間又殺死被害人阿奉，應
      是被告竊取該鎳原料無誤。被告辯稱其無法在案發20分鐘
      內竊取4箱鎳原料，並無依據，自不足採。至被告有無可
      能獨力以腳踏車一次搬運每箱重達50公斤電鍍原料鎳4箱
      ？有無銷贓管道？因被告否認犯罪，現場亦無其他跡證可
      資調查，惟除被告之外，是否有共犯駕駛其他交通工具在
      外接應，固無證據證明。惟此一部分有利被告之證據，在
      證據論斷上，並不足以推翻上開各項不利於被告之證據，
      併為敘明。令金朱山公司於97年2月10日前並無報案紀錄
      ，固有台南縣警察局97年12月24日南縣警刑字第097005
      0191號和可稽（本院卷），惟本案係於97年2月10日發生
      ，與之前以有無報案無關，自不得為被告有利之認定。
    3.被害人阿奉身上僅有「左前臂」的傷害為抵抗傷，其餘傷
      勢集中在人體背後之左肩胛、左中背部、左前臂、左頂枕
      部、右耳後、枕部等處，無論依據鑑定人石台平法醫師或
      鑑定證人寅○○、陳文哲均研判兇手係躲藏在被害人阿奉
      背後攻擊，阿奉因不及防備，僅能以「左手臂」抵抗，但
      仍然因後腦傷重倒地等情（原審卷第138、237、241、272
      頁參照）。被告顯然係恐竊盜犯行暴露，乃掩身於後，俟
      被害人阿奉進入後，自後擊殺阿奉。辯護人辯稱被告並未
      因行竊而當場被發覺，只須躲藏即可，無需為逃避竊盜之
      小罪而犯下殺人之重罪云云，亦非可採。
    4.另案發現場1樓大門內地板上之鎳原料4箱，及遙控器1個
      ，均未檢出比對指紋，扣案鐵棍1支之握把未檢出血跡，
      有現場勘查採證報告可稽（96年偵字第3290號偵查卷第39
      頁及背面），雖無對被告不利之證據，然被告犯行已明確
      ，自無從為有利被告之認定，附此說明。
    5.被告請求化驗其長褲是否經洗滌滅跡過，無非欲證明其未
      殺人，然該長褲已經採証送鑑定有被害人阿奉之中速噴濺
      型血跡，自無必要再鑑定其有無經洗滌過。被告從未爭執
      其警詢筆錄之真實性（本院卷第129頁），且該筆錄均有
      翻譯人在場，自無勘驗其警詢光碟之必要。被告聲請傳喚
      證人泰國人阿優，已經回泰國而不在國內，有辛○○函及
      均誠人力資源管理有限公司98年1月12日函可稽，自無從
      傳喚。
四、綜上所述，被告JAROON殺人及竊盜犯行，事證明確，應予依
    法論科。
貳、適用法律及論罪科刑：
一、按腦部為人體生命中樞，為要害部位。而扣案鐵棍質地堅硬
    ，持以攻擊腦部，足以致人於死。詎被告竟持扣案鐵棍重擊
    8次被害人阿奉身體部位，其中腦部傷害即達5處，致被害人
    阿奉因顱底粉碎骨折及腦挫傷死亡，足見被告下手之重，殺
    意堅定，其有殺人犯意，可見一般。核被告所為係犯刑法第
    271條第1項殺人罪及同法第321條第2項、第1項第1款之夜間
    侵入有人居住之建築物內竊盜未遂罪。所犯上開兩罪，犯意
    各別，行為互殊，犯罪構成要件不同，應予分論併罰。被告
    已著手於竊盜行為之實行，但未達於既遂階段，為未遂犯，
    應依刑法第25條第2項規定，在竊盜罪部分減輕其刑。按刑
    法第329條之竊盜以強盜論者，係以竊盜者因防護贓物、脫
    免逮捕或湮滅罪證而當場實施強暴、脅迫為要件，是行為人
    須以實施強暴、脅迫為手段，以達防護贓物、脫免逮捕或湮
    滅罪證之目的，始足當之。如欠缺此項手段、目的的關係，
    即難以本罪相繩。又所謂「脫免逮捕」，必已著手於竊盜行
    為之實行，因被害人或其他之人欲加以逮捕，為脫免其逮補
    而當場施以強暴、脅迫者，始足當之。倘無逮捕行為，僅因
    遭人發現及施以強暴、脅迫，應視其情形論以他罪外，尚不
    能以強盜論（最高法院95年台上字第5468號、97年台上字第
    6811號判決意旨參照）。查本件被告於被害人阿奉進入金華
    山光司1樓大門後，立即自背後以鐵棍揮擊被害人阿奉後腦
    部，致被害人隨即倒臥在地，並當場死亡，顯見被害人完全
    不知被告何在及其竊盜犯行，是被告竊盜後，又殺害被害人
    阿奉之行為，僅係其遭人發現，隨即施行強暴行為，並未至
    因防護贓物、脫免逮捕或湮滅罪證而為之，自與刑法第329
    條之準強盜罪有間，並此敘明。
二、原審依據其開事證，適用前述法律，並爰審酌被告與被害人
    阿奉並無仇怨，僅因恐竊盜犯行暴露，竟起殺機，持鐵棍重
    擊8次被害人身體部位，手段凶殘。犯後飾詞推卸，未見悔
    意暨其竊盜動機、手段及其他一切情狀，量處殺人罪部分無
    期徒刑，並依法宣告褫奪公權終身；另量處竊盜罪部分有期
    徒刑八月，並定其應執行刑為無期徒刑，藉資懲儆。並以被
    告為外國人，在我國犯殺人罪，嚴重破壞我國治安，認已不
    能認為適合在我國繼續居留，依刑法第95條規定，併諭知被
    告於刑之執行完畢或赦免後驅逐出境。及說明扣案鐵棍並非
    被告所有，不另為沒收之諭知。原審判決認事用法，並無不
    合，量刑亦稱妥適，上訴人即被告提起上訴，否認犯行，為
    無理由，自應駁回。
據上論結，應依刑事訴訟法第368條，判決如主文。
本案經檢察官謝錫和到庭執行職務。
中    華    民    國    98    年    4     月    21    日
                  刑事第三庭    審判長法  官  陳義仲
                                      法  官  蘇清水
                                      法  官  宋明中
以上正本證明與原本無異。
竊盜罪部分，不得上訴。
殺人罪部分，如不服本判決應於收受送達後10日內向本院提出上
訴書狀，其未敘述上訴理由者，並得於提起上訴後10日內向本院
補提理由書（均須按他造當事人之人數附繕本）「切勿逕送上級
法院」。
                                      書記官  黃子起
中    華    民    國    98    年    4     月    21    日
附錄本件論罪科刑法條全文：
中華民國刑法第271條
殺人者，處死刑、無期徒刑或10年以上有期徒刑。
前項之未遂犯罰之。
預備犯第一項之罪者，處2年以下有期徒刑。
中華民國刑法第321條
犯竊盜罪而有左列情形之一者，處6月以上、5年以下有期徒刑：
一、於夜間侵入住宅或有人居住之建築物、船艦或隱匿其內而犯
    之者。
二、毀越門扇、牆垣或其他安全設備而犯之者。
三、攜帶兇器而犯之者。
四、結夥三人以上而犯之者。
五、乘火災、水災或其他災害之際而犯之者。
六、在車站或埠頭而犯之者。
前項之未遂犯罰之。


司法院資訊處製作；財團法人民間司法改革基金會備份。
